臺灣臺南地方法院民事裁定　　　　　100年度司財管字第116號
聲　請　人　財政部臺灣省南區國稅局
法定代理人　許春安
上列聲請人聲請對被繼承人戴初雄選任遺產管理人事件，本院裁
定如下：
    主  文
選任財政部國有財產局臺灣南區辦事處臺南分處為被繼承人戴初
雄之遺產管理人。
聲請程序費用新臺幣壹仟元由被繼承人戴初雄之遺產負擔。
    理      由
一、按繼承人均拋棄其繼承權者，準用關於無人承認繼承之規定
    ，民法第1176條第6項定有明文。又繼承開始時，繼承人之
    有無不明，而不能依民法第1177條選定遺產管理人時，得由
    利害關係人聲請法院選任之，民法第1178條第2項亦定有明
    文。
二、本件聲請意旨略以：被繼承人戴初雄（男，民國33年9月6日
    生，身分證統一編號：Ｚ000000000號，生前最後住所：臺南
    市○區○○里○○鄰○○路○段638號）於99年11月7日死亡，
    其法定繼承人均已拋棄繼承，無法依同法第1177條選任遺產
    管理人。查被繼承人遺留有財產無人繼承，尚有稅金繳納之
    問題，現被繼承人之遺產無人繼承，致聲請人之權利無法行
    使，故聲請人以利害關係人身分向法院聲請為被繼承人選任
    遺產管理人等語。
三、經查：聲請人主張之前開事實，業據提出遺產稅課稅資料參
    考清單、本院99年12月16日南院龍家柔99司繼字第2310號准
    予備查函影本各1件附卷為憑。並經本院依職權調閱本院99
    年度司繼字第2310號拋棄繼承事件卷宗核閱綦詳，是聲請人
    之主張應足採信。又查被繼承人戴初雄死亡後，其法定繼承
    人皆已依法拋棄繼承權經本院准予備查，且未準用民法第11
    77條之規定選定遺產管理人，而被繼承人戴初雄為聲請人之
    債務人，故聲請人以利害關係人之身分聲請選任被繼承人戴
    初雄之遺產管理人，核與上開規定並無不合，應予准許。
四、按公示催告期限屆滿，無繼承人承認繼承時，其遺產於清償
    債權，並交付遺贈物後，如有剩餘，歸屬國庫；又按非公用
    國有財產以財政部國有財產局為管理機關，民法第1185條、
    國有財產法第12條分別定有明文。查本件被繼承人戴初雄之
    法定繼承人皆已依法拋棄繼承權經本院准予備查，復未準用
    民法第1177條之規定選定遺產管理人，且經本院函詢被繼承
    人戴初雄原繼承人即子女戴旖旎、戴揚飛、戴瀚霖等有無擔
    任被繼承人戴初雄之遺產管理人之意願，迄今均未回覆本院
    ，足徵被繼承人戴初雄原繼承人對被繼承人戴初雄遺產之處
    置已漠不關心，均非本件遺產管理人之妥適人選。又查本件
    有關稅金繳納之問題，應由公家單位處理較為妥適，另被繼
    承人戴初雄之遺產，倘無人承認繼承時，將於清償債權，交
    付遺贈物後，歸屬國庫，為使被繼承人戴初雄遺產之處置順
    利進行，本院認選任財政部國有財產局臺灣南區辦事處臺南
    分處為被繼承人戴初雄之遺產管理人為適當。
五、依非訟事件法第157條、第24條第1項，裁定如主文。
中    華    民    國   100    年    11    月    16    日
                  家事法庭    司法事務官  林可婷
以上正本係照原本作成。
如對本裁定抗告須於裁定送達後10日內向本院提出抗告狀，並應
繳納抗告費新臺幣1,000元整。
中    華    民    國   100    年    11    月    18    日
                              書  記  官  郭春慧